【裁判字號】    89,交訴,441
【裁判日期】    900327
【裁判案由】    過失致死
【裁判全文】
臺灣臺南地方法院刑事判決                        八十九年度交訴字第四四一號
    公  訴  人  臺灣台南地方法院檢察署檢察官
    被      告  甲○○
右列被告因過失致死案件，經檢察官提起公訴（八十九年度偵字第一一Ｏ七三號），
本院判決如左：
    主  文
甲○○因過失致人於死，處有期徒刑捌月。緩刑貳年。
    事  實
一、甲○○於民國（下同）八十九年五月三日下午二時四十分許，騎乘車牌號碼ＤＮ
    Ｉ─０６２號輕型機車，沿臺南市○○路○段慢車道，由西向東方向行駛，途經
    該路四十一之一號前時，原應注意汽車行駛時，駕駛人應注意車前狀況，並隨時
    採取必要之安全措施，而依當時天候晴朗、日間自然光線、路面乾燥無缺陷、道
    路上未有任何障礙物、視距復屬良好等情形以觀，客觀上亦無不能注意之情事，
    其竟疏於注意車前狀況，又未隨時採取必要之安全措施，適有張守寶由南向北徒
    步穿越上開道路，甲○○發現張守寶時，閃煞不及因而人車倒地，其所騎乘之機
    車向前滑行撞及張守寶，致張守寶倒地頭部外傷腦出血、水腦、左側脛腓骨骨折
    ，經送醫救治，延至八十九年九月十二日因蜘蛛膜下腔出血術後多處褥瘡併感染
    引發敗血症死亡。
二、案經臺灣臺南地方法院檢察署檢察官相驗後自動檢舉偵查起訴。
    理  由
一、訊據被告甲○○固對於右揭時、地，騎乘之機車滑行而撞擊被害人張守寶之事實
    坦承不諱，為矢口否認有過失致死之犯行，辯稱：當時伊騎在慢車道上，前面有
    車擋住，所以看不到被害人，待伊看到被害人時已來不及，伊就人車倒地，且伊
    認為被害人死亡，並非這次車禍所造成云云。
    （一）經查，據被害人張守寶之女乙○○所陳，被害人張守寶於八十九年五月三
          日下午，原擬前往臺南市政府前之某不詳公園，並參以被害人係於近外側
          快車道二點六公尺處遭被告撞及受有左側脛腓骨骨折等情，有九十年二月
          二十七日審理筆錄、郭綜合醫院診斷證明書一紙、財團法人奇美醫院診斷
          證明書一紙、道路交通事故調查報告表一紙在卷可憑。是依被害人生前之
          行進方向，被害人被撞及時所在位置，及被害人所受傷害以觀，認被害人
          應係擬徒步穿越該道路，核先敘明。
    （二）次查，依被告於警訊時供稱：「沒有看見對方行人，待發現後我人車隨即
          倒地。」，參酌被告騎乘機車倒地後於肇事現場所遺留六點三公尺刮地痕
          ，而刮地痕之起點距被害人張守寶於肇事現場遺留之血跡為二點五公尺，
          又本件肇事地點被告騎乘機車行駛之慢車道，寬度達八公尺，當時天候晴
          朗、日間自然光線、路面乾燥無缺陷、道路上未有任何障礙物、視距復屬
          良好等情形觀之，足證被告肇事前未注意車前狀況，待發現被害人時，又
          未隨時採取必要之安全措施，致機車失控倒地滑行撞及被害人。
    （三）因被告之肇事，致被害人張守寶因本件車禍致頭部外傷腦出血、水腦、左
          側脛腓骨骨折、意識不清，因蜘蛛膜下腔出血術後多處褥瘡併感染引發敗
          血症死亡。有財團法人奇美醫院診斷證明書、病歷資料、病情摘要，及行
          政院國軍退除役官兵輔導委員會永康榮民醫院診斷明書、病歷資料、病情
          摘要各一份在卷可查，並經檢察官督同檢驗員相驗屬實，填有驗斷書、相
          驗屍體證明書、勘驗筆錄等附卷可稽。又被害人係送醫診治後始死亡，惟
          經函詢診治之行政院國軍退除役官兵輔導委員會永康榮民醫院被害人嗣後
          引起蜘蛛膜下腔出血及術後引發褥瘡併感染敗血症死，其原因為何，業
          據函稱：病患張守寶八十九年六月二十二日，於外院術後轉入，當時病患
          仍意識不清（ＧＣＳ：Ｅ２Ｖ４Ｍ１），反液檢驗疑感染，故予入院治療
          ，住院期間因意識仍不清，長期臥床，致呼吸道、泌尿道及褥瘡反覆感染
          ，雖經藥物及多次手術治療，仍因販血症致死等語，有該醫院八十九年十
          二月二十七日（八九）永醫字第四ＯＯ一號函附卷可稽。被告否認被害人
          之死亡與本件肇事無關云云，即無可採。
    （四），按汽車行駛時，駕駛人應注意車前狀況，隨時採取必要之安全措施，道
          路交通安全規則第九十四條第三項定有明文。本件依道路交通事故調查報
          告表所載及現場照片六張所示，當時天氣晴天，光線良好，柏油路面，路
          況良好，標線清晰，並無不能注意情事，其能注意而不注意，則被告對本
          件車禍之發生顯明過失；況本件經送台灣省台南區行車事故鑑定委員會鑑
          定結果，亦認被告甲○○駕駛輕機車，未注意車前狀況，為肇事次因，此
          有台灣省台南區行車事故鑑定委員會九十年一月五日南鑑字第八九一六一
          一號函及所附之鑑定意見書一份在卷可參，此益證被告上述駕車肇事，致
          被害人死亡之行為，確有過失無疑。本件肇事之發生，被告實係就其駕車
          應注意並能注意遵守之事項而未注意所造成，過失肇事責任，委無可辭，
          其過失又與被害人之死亡有相當因果關係，被害人張守寶雖亦負疏失，唯
          係與被告之過失併合而肇致，即被告之刑責，不能因而相抵解免。
二、核被告甲○○所為，係犯刑法第二百七十六條第一項之過失致死罪。爰審酌被告
    之品行、應負過失責任之程度、造成被害人死亡之結果、肇事後已與被害人家屬
    達成民事上之和解，有台南市安平區調解委員會調解筆錄卷等一切情狀，量處有
    期徒刑捌月，以資懲儆。末查被告素行良好，並無前科，此有臺灣高等法院被告
    全國前案紀錄表一紙在卷可稽，其因一時疏忽肇事，事後態度良好，且已與被害
    人家屬達成和解，被告經此教訓，當能知所警惕，信無再犯之虞，本院因認對被
    告所所宣告之刑以暫不執行為適當，爰併宣告緩刑二年，用昭自新，並觀後效。
據上論斷，應依刑事訴訟法第二百九十九條第一項前段，刑法第二百七十六條第一項
、第七十四條第一款，罰金罰鍰提高標準條例第一條前段，判決如主文。
中      華      民      國    九十      年      三      月    二十七    日
                                臺灣臺南地方法院交通法庭
                                    法  官  田  幸  艷
右正本證明與原本無異。
如不服本判決，應於判決送達後十日內向本院提出上訴狀( 應附繕本 )。
                                    書記官  陳  玉  芬
中      華      民      國    九十      年      三      月    二十七    日
附錄本案論罪科刑法條全文
刑法第二百七十六條第一項：
因過失致人於死者，處二年以下有期徒刑、拘役或二千元以下罰金。


司法院資訊處製作；財團法人民間司法改革基金會備份。
